臺灣板橋地方法院刑事判決　　　　　　 99年度交訴字第174號
公　訴　人　臺灣板橋地方法院檢察署檢察官
被　　　告　謝和龍
選任辯護人　陳生全律師
上列被告因過失致死等案件，經檢察官提起公訴（98年度偵字第
33291號、99年度偵字第6348號），本院判決如下：
    主  文
謝和龍從事業務之人，因業務上之過失致人於死，處有期徒刑壹
年拾壹月；又偽造署押，足以生損害於公眾及他人，累犯，處有
期徒刑參月，如附表所示偽造署押沒收。應執行有期徒刑貳年，
如附表所示偽造署押沒收。
    事  實
一、謝和龍前於民國九十六年間因公共危險案件，經臺灣臺南地
    方法院以九十六年度交簡字第二二五二號判處有期徒刑三月
    ，減刑為有期徒刑一月十五日，如易科罰金，以新臺幣一千
    元折算一日確定，於九十六年十月十六日易科罰金執行完畢
    。謝和龍為駕駛營業大貨車載運貨物之貨車司機，係從事駕
    駛業務之人，其明知所考領之職業大貨車駕駛執照業經交通
    監理機關逕行註銷，已屬無職業大貨車之駕駛執照而不得駕
    駛大貨車，仍於九十八年十一月三十日下午二時三十分許，
    駕駛車號ＩＹ－九八Ｏ號營業大貨車載運貨物，沿臺北縣樹
    林市（現改制為新北市樹林區，以下仍沿用改制前之名稱）
    保安街二段往保安街一段方向行駛，行經臺北縣樹林市○○
    街○段一九五號之二前時，其知悉駕駛之大貨車寬度占據保
    安街二段大部分道路，且上開路段常有自用小客車停放路旁
    ，車輛行駛經過上開路段時，應注意與併行車輛之安全間隔
    ，並應隨時採取必要之安全措施，而依當時天氣晴朗，日間
    有自然光線，柏油路面乾燥，無缺陷及障礙物，路況與視距
    均良好，並無不能注意之情事，謝和龍駕駛上開大貨車行經
    該路段時，竟疏未注意與同向之他車保持併行之安全間隔，
    貿然向前行駛，適同向右方徐天成騎乘車號ＪＣＰ－五八Ｏ
    號重型機車往保安街一段方向行駛，當謝和龍駕駛之大貨車
    與徐天成騎乘之機車併行時，因未注意與徐天成之機車保持
    併行之安全間隔，亦未採取必要之安全措施，謝和龍駕駛之
    大貨車右側防捲護欄（靠近右後輪處）、右後輪胎擦撞徐天
    成機車左後側後，該大貨車繼續行駛至保安街二段一九五號
    前停車；徐天成之機車因上述擦撞而推擠碰撞停放在該處路
    旁之黃愉捷所有車號三Ｃ－四一五三號自用小客車的左前車
    門處，徐天成之身體因此受到機車之夾擠、壓住，因而受有
    胸腹部鈍性傷併出血性休克，經送財團法人亞東紀念醫院（
    下簡稱亞東醫院）進行緊急剖腹手術切除部分肝臟及腹內填
    塞止血，仍於同年十二月十五日凌晨零時十六分許，因多重
    器官衰竭而不治死亡。詎謝和龍見徐天成之傷勢嚴重，恐無
    力賠償，竟基於偽造署押之犯意，於九十八年十一月三十日
    下午二時五十七分許起同日下午四時三十分許，在上址車禍
    現場、樹林分局偵查隊辦公室，冒用離職員工「吳永川」之
    名義接受員警詢問，接續在員警製作之酒精測定紀錄表、勘
    察採證同意書及附件一文件上，偽造「吳永川」之簽名各一
    枚（共三枚），並在交通事故現場草圖、勘察採證同意書上
    ，偽造「吳永川」之指印各一枚（共二枚），足以生損害於
    吳永川本人及偵查犯罪機關文書製作與犯罪偵查之正確性；
    而謝和龍在未被有偵查犯罪職權之機關或公務員、警察查知
    其偽造署押犯行前，於九十八年十二月一日凌晨三時許主動
    向臺北縣政府警察局樹林分局（現改制為新北市政府警察局
    ，以下仍沿用改制前之名稱）員警游雅筑自陳其本名謝和龍
    並坦承前揭偽造署押犯行，並將自己之身分證交予員警查核
    ，進而接受裁判。
二、案經徐天成之姐徐天鳳訴由臺北縣政府警察局樹林分局移送
    臺灣板橋地方法院檢察署暨同署檢察官自動檢舉偵查起訴。
    理  由
壹、程序方面：
一、按被告以外之人於司法警察官或司法警察調查中所為之陳述
    ，與審判中不符時，其先前之陳述具有較可信之特別情況，
    且為證明犯罪事實存否所必要者，得為證據，刑事訴訟法第
    一百五十九條之二定有明文。又所謂「與審判中不符」，係
    指該陳述之主要待證事實部分，自身前後之供述有所不符，
    導致應為相異之認定，此並包括先前之陳述詳盡，於後簡略
    ，甚至改稱忘記、不知道或有正當理由而拒絕陳述（如經許
    可之拒絕證言）等實質內容已有不符者在內；而是否具有較
    可信之特別情況，法院應比較其前後陳述時之外部附隨環境
    或條件，以判斷何者較為可信，如詢問有無出於不正方法、
    陳述是否出於非任意性，被告以外之人是否出於自然性之發
    言，或違反自己利益之陳述等特別情況，為整體之考量，以
    判斷其先前之陳述是否出於真意之信用性（最高法院九十九
    年度台上字第五六九五號判決採同一意旨）。查證人陳志誠
    於案發後接受員警訪談及警詢時之陳述，就本件車禍發生之
    過程等節，與其於本院審理中證述內容有部分不相一致，且
    證人陳志誠於審理作證時距離車禍當時已有相當時日而有記
    憶不清之情形，然證人陳志誠警詢時證述係其於車禍發生後
    陳述親身見聞之經歷，並與卷附車禍現場及車損照片所示被
    告駕駛大貨車、被害人騎乘機車及現場停放汽車之相對位置
    、車損狀況相合，且該證人上開訪談、警詢時並無來自他人
    之壓力而出於虛偽不實之供證或事後串謀而故為迴護被告、
    被害人或他人之機會；又因證人陳志誠於接受員警訪談、警
    詢陳述時間為案發後第十八日、十九日（即九十八年十二月
    十八日、同月十九日），應較其於本院審理證述時記憶猶新
    ，不致發生一般傳聞證據中證人記憶瑕疵之風險，本院復查
    無有何違法取證或證人故意為不實陳述之情形，並經本院傳
    喚證人陳志誠到庭陳述，予以被告、辯護人詰問權行使之機
    會，而其證述內容復為證明犯罪事實存否所必須，本院斟酌
    證人陳志誠上開訪談、警詢時陳述，亦無證據力明顯偏低之
    情況，揆諸上開說明，應認其於接受員警訪談、警詢時之陳
    述有證據能力。
二、次按被告以外之人於審判外之陳述，雖不符同法第一百五十
    九條之一至之四規定，而經當事人於審判程序同意作為證據
    ，法院審酌該言詞陳述或書面陳述作成時之情況，認為適當
    者，亦得為證據；當事人、代理人或辯護人於法院調查證據
    時，知有第一百五十九條第一項不得為證據之情形，而未於
    言詞辯論終結前聲明異議者，視為有前項之同意，此據同法
    第一百五十九條之五規定甚明。查被告、辯護人及檢察官對
    於證人黃愉捷、徐天鳳於警詢時所為之陳述及本院後述所列
    各項書證等證據方法之證據能力，於本院審理中陳稱「沒有
    意見」、「同意作為證據」等語，而本院審酌上開各項證據
    方法作成時之情況，認為並無不適當之情事，依刑事訴訟法
    第一百五十九條之五規定，均得作為證據，合先敘明。
貳、實體方面：
一、訊據被告謝和龍坦承於上揭時地，偽造「吳永川」署押之犯
    行，惟矢口否認有何業務過失致死之犯行，辯稱：當天伊在
    樹林市○○○街等紅燈，伊是第一台車，後來綠燈，伊右轉
    保安街，前面並沒有車子，伊開了差不多二個半車身長的距
    離，被害人的機車就從伊貨車後面碰一聲很大聲，他是從伊
    車右後邊要鑽過去，他鑽不過去，就撞到路旁車子再倒下去
    ，他的人才被伊的車子跟他的機車夾到；整個過程中，伊是
    聽到碰的一聲很大聲，才下車看發現被害人，伊開車右轉過
    去保安街一開始並沒看到被害人的機車；這次車禍伊沒有錯
    ，伊當時是正常行駛，且當時因為路旁停一台黑色的轎車，
    現場單向各一線道，伊車子開在中間，兩旁各剩下兩公尺，
    被害人從後方要超車，他是從伊車子右邊超車，結果伊的車
    子與該轎車空間剩不到兩公尺，被害人的機車要超車過去，
    結果他撞到轎車，然後他倒下來撞到伊車子的防捲護欄，本
    件車禍伊並沒有過失云云。
二、經查：
(一)、被告對於上揭冒用吳永川之名義應訊時偽造屬押之犯行，於
    警詢、偵查及本院審理中均供承不諱，並有酒精測定紀錄表
    、勘察採證同意書、附件一文件及交通事故現場草圖附卷足
    憑，足認被告自白與事實相符，堪以採信，被告所犯偽造署
    押之事實，洵堪認定。又被告於前揭時地駕駛上開大貨車之
    右側防捲護欄（靠近右後輪處）、右後輪胎擦撞被害人徐天
    成騎乘之機車左後側，致被害人之機車推擠碰撞停放在該處
    路旁之車號三Ｃ－四一五三號自用小客車之左前車門處，被
    害人之身體因而受到機車之夾擠、壓住等事實，分據現場目
    擊證人陳志誠於員警訪談、警詢及本院審理中之證述，暨證
    人即車號三Ｃ－四一五三號自用小客車車主黃愉捷於警詢時
    證述在卷，並有臺北縣政府警察局樹林分局交通分隊道路交
    通事故現場草圖、道路交通事故調查報告表、道路交通事故
    調查報告表(一)、(二)、現場及車損照片附卷可稽；而被害人徐
    天成因本次交通事故，受有胸腹部鈍性傷併出血性休克，經
    送亞東醫院進行緊急剖腹手術切除部分肝臟及腹內填塞止血
    ，仍於同年十二月十五日凌晨零時十六分許，因多重器官衰
    竭而不治死亡等情，業據證人即被害人胞姊徐天鳳於警詢時
    證述屬實，並有亞東醫院診斷證明書二份及病歷資料在卷可
    憑，復經臺灣板橋地方法院檢察署檢察官督同法醫師相驗屬
    實，製有勘驗筆錄、相驗屍體證明書、檢驗報告書及相驗照
    片等件在卷可按。
(二)、本件車禍發生經過，業據證人陳志誠於九十八年十二月十八
    日接受員警訪談時陳稱：當時保安街二段往一段方向，有一
    貨車行駛時先向內側行駛，以閃避外側機車，而後又靠外側
    行駛時夾住機車，撞擊路旁停放並無人行駛汽車之左側前與
    後車門，而後拖行到汽車前車輪等語，有交通事故談話記錄
    表在卷可參。證人陳志誠於同月十九日警詢時亦證稱：九十
    八年十一月三十日大約下午三、四點（詳細時間不確定），
    伊站在經營的益誠汽車美容行裡洗車（地址臺北縣樹林市○
    ○街○段九十八號之二，位於交通事故地點正對面），伊邊
    洗車邊看店外的馬路，看見一大貨車（綠色，車號ＩＹ－九
    八Ｏ）行經保安街二段一九五號之二時，先向道路內側行駛
    約二、三公尺後向道路外側繼續沿保安街二段直行，突然就
    聽到一機車騎士大叫「啊」，接著聽到車輛碰撞聲，機車被
    貨車夾住撞擊停於路旁的車號三Ｃ－四一五三號自用小客車
    左前車門，因為貨車繼續向前行駛的關係，機車被貨車向前
    拖行到車號三Ｃ－四一五三號自用小客車的左前車輪處，才
    跟貨車分開，貨車行駛到早餐店前（保安街二段一九五號）
    停車後，貨車駕駛人才下車查看車禍情況；簡單的說，就是
    機車被貨車擦撞，接著機車撞擊路旁自小客車的左側車門處
    ，而後機車被貨車拖行到自小客車的左前車輪處；當時貨車
    有載貨，但是貨車車尾沒有載很多，而且因為伊洗車的地方
    比馬路高，伊可以從大貨車車尾載貨處的空隙及後車輪至車
    尾的空隙看見交通事故的經過等語。證人陳志誠復於本院審
    理中證稱：伊當天在洗車場洗車，伊聽到撞擊聲，就看到一
    台綠色貨車從我們店門口開過，伊在貨車的貨斗的縫隙看到
    一台機車，因為貨車的輪子與車斗有縫隙，所以伊從縫隙空
    間看到那台機車，機車原本是在騎著，伊後來看到機車的騎
    士身體因被卡在貨車跟路邊一台黑色轎車之間，人有捲起來
    ，後來貨車往前幾公尺有停起來；因當時伊在對向，所以伊
    看到貨車是在對向車道行駛，該車道是兩個車道，就是雙向
    各一個車道，一個車道沒有分內外側的車道；伊印象中聽到
    撞擊聲，就往後看，就看到騎士卡在那邊，貨車往前在開，
    貨車是直行的狀況，並沒有蛇行狀況；伊從對向看過去，就
    看到貨車的貨斗及底盤的空隙看到機車被貨車撞擊，伊就看
    到騎士的身體就捲起來了，當時貨車都是在行駛中，後來才
    停下來；因為我們洗車場的地勢比馬路高，所以從伊洗車的
    位置可以看到對向車道，伊洗車場就是相驗卷四十頁上方照
    片「專洗車」招牌的洗車場等語。茲觀諸卷附現場照片所示
    ，本件車禍現場即車禍後被害人騎乘之車號ＪＣＰ－五八Ｏ
    號重型機車停放處對向車道之店家，為證人陳志成經營之「
    益誠汽車美容行」（見九十八年度偵字第二十九頁照片），
    該汽車美容行洗車處地面確實較道路高，且被告所駕駛大貨
    車後輪上方之車身只載有部分貨物，並未如前半段車身以帆
    布覆蓋堆高之貨物等情（見上開偵查卷第二十四、二十五、
    二十七、二十八、二十九頁下方照片），核與證人陳志誠上
    開證述車禍當時其人與車禍現場之相對位置及被告大貨車載
    運貨物等情節相符，足徵證人陳志誠證述其於車禍當時在地
    勢較高之洗車場看到對向車道即被告駕駛大貨車與被害人機
    車擦撞之情形等節，應非虛詞，堪以採信；被告空言辯稱證
    人陳志誠於車禍當時所在洗車場位置不可能看到伊大貨車行
    駛在車道之情形云云，並非足採。
(三)、臺灣板橋地方法院檢察署檢察官指揮臺北縣政府警察局刑事
    鑑識中心員警於九十八年十二月二十二日在樹林拖吊站，就
    被告駕駛之車號ＩＹ－三八Ｏ號大貨車、被害人騎乘之車號
    ＣＪＰ－五八Ｏ號重型機車及停放路旁之車號三Ｃ－四一五
    三號自用小客車進行採證，勘察發現綠色車身之車號ＩＹ－
    三八Ｏ號大貨車右後防捲護欄有多處刮擦痕，其刮擦方向係
    由前往後型態，該大貨車之右後車體工具箱內發現紅色車燈
    碎片，右後輪側面發現擦抹痕，右後車尾處防捲護欄具刮擦
    痕，其刮擦方向係由前往後型態；勘察黑色之車號ＣＪＰ－
    五八Ｏ號重型機車左後手把具黃色轉移物，左側條及左車底
    殼具淡紫色轉移物，左前車底殼具黃色轉移物，左支架上具
    淡紫色轉移物，左支架上具淡紫色轉移物，中支架左側及曲
    軸蓋上具黃色轉移物，曲軸蓋上另具有黑色轉移物，車手蓋
    大燈處具黃、紅色轉移物，右側車底螺帽具刮擦痕，後尾燈
    殼破裂及其上具黃色轉移物，另經樹林分局交通分隊員警於
    車禍現場採獲該機車掉落之鐵鎚一支；勘察黑色之車號三Ｃ
    －四一五三號自用小客車左前車門具撞擊刮擦痕。另鑑識中
    心員警將採集之擦痕等物，進行微物初篩鏡檢鑑定，鑑驗結
    果為車號ＩＹ－三八Ｏ號大貨車右後尾處防捲護欄上轉移物
    與車號ＣＪＰ－五八Ｏ號重型機車上標準品均呈黑色，顏色
    相似；車號ＣＪＰ－五八Ｏ號重型機車左側條（勘察報告原
    記載「左後手把」，證人即鑑識中心員警姚景岳於本院審理
    中證稱勘察報告記載左後手把轉移物，應該改成左側條轉移
    物等語）上轉移物（證物編號Ｂ１）與車號ＩＹ－三八Ｏ號
    大貨車上標準品（證物編號Ａ７－２）均呈黃色，顏色相似
    ；車號ＣＪＰ－五八Ｏ號重型機車左後手把上轉移物（證物
    編號Ｂ２）與車號ＩＹ－三八Ｏ號大貨車上標準品（證物編
    號Ａ７－３）均呈白色，顏色相似；車號ＣＪＰ－五八Ｏ號
    重型機車左前車底殼上轉移物與車號ＩＹ－三八Ｏ號大貨車
    互相嵌合之標準品證物編號Ａ７－２（黃、橘、紅）、證物
    編號Ａ７－３（白色），顏色相似，且其漆層順序由上而下
    均為白、黃、橘，順序相似；車號ＣＪＰ－五八Ｏ號重型機
    車車手蓋大燈處上轉移物（證物編號Ｂ１０）與車號ＩＹ－
    三八Ｏ號大貨車上標準品（證物編號Ａ７－２、Ａ７－３）
    均含白、黃、橘、紅色，顏色相似等情，有臺北縣政府警察
    局「樹林分局轄內徐天成車禍死亡案現場勘查報告」、車輛
    照片及同警察局九十九年一月十一日北縣警鑑字第Ｚ○○○
    ○○○○○○號函暨所附微物跡證初步篩檢結果報告表在卷
    可稽。又臺北縣政府警察局刑事鑑識中心員警由車號ＩＹ－
    三八Ｏ號大貨車右側防捲護欄刮擦轉移油漆與被害人車號Ｃ
    ＪＰ－五八Ｏ號重型機車上所採獲之相關轉移漆，其鏡檢結
    果顏色均相似，另由車號ＩＹ－三八Ｏ號大貨車右後車體工
    具箱發現之紅色車燈碎片與車號ＣＪＰ－五八Ｏ號重型機車
    煞車燈顏色、型態相符，研判車號ＩＹ－三八Ｏ號大貨車右
    側防捲護欄與車號ＣＪＰ－五八Ｏ號重型機車發生碰撞可能
    性居大；且由車號三Ｃ－四一五三號自用小客車左前車門撞
    擊痕與車號ＣＪＰ－五八Ｏ號重型機車掉落於現場之鐵鎚比
    對結果，其型態相符，研判車號三Ｃ－四一五三號自用小客
    車左前車門撞擊痕係由該鐵槌所造成之可能性居大；綜合研
    判，由車號ＩＹ－三八Ｏ號大貨車右側防捲護欄刮擦痕方向
    係「由前往後」型態，不排除ＩＹ－三八Ｏ號大貨車右側防
    捲護欄擦撞車號ＣＪＰ－五八Ｏ號重型機車左後側後，因車
    號三Ｃ－四一五三號自用小客車停於路旁，造成車號ＩＹ－
    三八Ｏ號大貨車將車號ＣＪＰ－五八Ｏ號重型機車「推擠」
    至車號三Ｃ－四一五三號自用小客車左前車門處，該重型機
    車之前輪因「推擠」而往上揚起，導致該機車左前車底殼轉
    移大貨車防捲護欄上之油漆的可能性居大等節，此觀之上開
    臺北縣政府警察局「樹林分局轄內徐天成車禍死亡案現場勘
    查報告」分析研判及建議欄之記載即明。故上開勘察報告，
    依據鑑驗結果及車號ＩＹ－三八Ｏ號大貨車右側防捲護欄刮
    擦痕方向係「由前往後」型態，綜合研判被告大貨車右側防
    捲護欄擦撞被害人機車左後側後，因車號三Ｃ－四一五三號
    自用小客車停在路旁，造成被告大貨車將被害人機車「推擠
    」至車號三Ｃ－四一五三號自用小客車左前車門處，該重型
    機車之前輪因「推擠」而往上揚起。
(四)、查證人陳志誠上述接受員警訪談、警詢陳述日期分別為案發
    後第十八日、十九日，衡情其當時記憶清晰，且證述車禍發
    生過程甚為詳確，並與其於審理中證述：伊從對向看過去，
    就看到貨車的貨斗及底盤的空隙看到機車被貨車撞擊，伊就
    看到騎士的身體就捲起來了，當時貨車都是在行駛中，後來
    才停下來等節，大致相符；且與上開勘察報告研判結果所示
    被告大貨車右側防捲護欄擦撞被害人機車左後側後，造成被
    告大貨車將被害人機車「推擠」至停放路旁之車號三Ｃ－四
    一五三號自用小客車左前車門處，被告重型機車之前輪因「
    推擠」而往上揚起等情，及卷附車損照片所示被告大貨車、
    被害人機車車損之情形，均相吻合。又參以本件車禍當時被
    告大貨車右側防捲護欄（靠近右後輪胎處）與被害人機車發
    生擦撞，被告大貨車右側防捲護欄刮擦痕方向係「由前往後
    」型態，暨被告駕駛之大貨車與被害人機車發生擦撞後，仍
    繼續行駛至樹林區○○街○段一九五號前停車等情，由此堪
    認被告大貨車與被害人機車兩車相擦撞時，被告駕駛之大貨
    車應係由後方往前方駛過被害人騎乘之機車，此與證人陳志
    誠警詢時證述被告大貨車擦撞被害人機車，被害人機車遭被
    告大貨車夾住並撞擊停於路旁之車號三Ｃ－四一五三號自用
    小客車等節相符，足徵證人陳志誠於警詢時證稱：伊邊洗車
    邊看店外的馬路，看見一大貨車行經保安街二段一九五號之
    二時，先向道路內側行駛約二、三公尺後向道路外側繼續沿
    保安街二段直行，突然就聽到一機車騎士大叫「啊」，接著
    聽到車輛碰撞聲，機車被貨車夾住撞擊停於路旁的車號三Ｃ
    －四一五三號自用小客車左前車門，因為貨車繼續向前行駛
    的關係，機車被貨車向前拖行到車號三Ｃ－四一五三號自用
    小客車的左前車輪處，才跟貨車分開，貨車行駛到早餐店前
    （保安街二段一九五號）停車後，貨車駕駛人才下車查看車
    禍情況；簡單的說，就是機車被貨車擦撞，接著機車撞擊路
    旁自小客車的左側車門處，而後機車被貨車拖行到自小客車
    的左前車輪處等語，堪認與事實相符，應可採信。至被告於
    本院準備程序中辯稱：被害人當時從伊貨車後方要超車，結
    果伊貨車與停放路旁的轎車之空間剩不到二公尺，被害人機
    車撞到轎車，然後倒下來撞到伊貨車的防捲護欄云云，惟與
    證人陳志誠證述被告大貨車先擦撞被害人機車再碰撞路旁停
    放之自用小客車等節，已有未合，倘若車禍當時被害人騎乘
    機車係先碰撞停在路旁之車號三Ｃ－四一五三號自用小客車
    ，衡情該自用小客車之左後部位應會有遭機車撞擊或碰撞凹
    陷之痕跡，但稽諸偵查卷附現場照片及臺北縣政府警察局刑
    事鑑識中心員警勘察車號三Ｃ－四一五三號自用小客車之受
    損情形，並未發現該自用小客車之左後部位有遭被害人機車
    自後撞擊而凹陷受損之情形，被告上開所辯與客觀事實不符
    ，自非可採。是依上開說明，並佐以證人即參與本件車禍車
    損勘察採證之員警姚景岳於本院審理中證述本件由車輛刮擦
    痕機來看，當時兩車（指被告大貨車與被害人機車）是併行
    的狀態等語，堪認本件車禍應係被告大貨車與被害人機車於
    併行行駛時發生擦撞，被告大貨車復將被害人機車推擠至停
    放在路旁之車號三Ｃ－四一五三號自用小客車左前車門。
(五)、又被害人於車禍當時究係遭堅硬器物或鈍物所撞擊，或車輛
    輾壓所致等節，證人即車禍後巡邏經過現場之臺北縣政府警
    察局保安大隊分隊長羅幼芳於本院審理中固證述被害人在車
    禍現場說前面的大貨車有壓過他等語，惟本院依職權囑託法
    務部法醫研究所就被害人於車禍當時所受之傷害究係遭堅硬
    器物或鈍物所撞擊，或車輛輾壓所致等事項進行鑑定，法務
    部法醫研究所鑑定結果認：以死者之傷勢記錄和相驗照片來
    看，胸腹部損傷廣泛且呈水平線狀橫向走勢，右側較左側嚴
    重，但表皮並無明顯輪胎紋路印痕遺留，因此以其傷勢之分
    布及嚴重性來看，除受車輛輾壓胸腹部之可能性外，尚有死
    者右側胸腹部遭車輛夾擠亦有造成類似本件傷勢之可能性等
    詞，有法務部法醫研究所一ＯＯ年七月十九日法醫理字第一
    ＯＯＯＯＯ二七Ｏ三號函附法醫文書審查鑑定書在卷可稽；
    並參合證人陳志誠於警詢、本院審理中並未證述車禍發生後
    其在現場看見被害人遭被告貨車輾壓身體之情形，被告亦堅
    詞否認駕車輾壓被害人，且上開勘察報告研判被告大貨車右
    側防捲護欄擦撞被害人機車左後側後，被告大貨車將被害人
    機車「推擠」至車號三Ｃ－四一五三號自用小客車左前車門
    處，該重型機車之前輪因「推擠」而往上揚起等情，而證人
    陳志誠於本院審理中亦證稱：伊後來有跑去車禍現場看，看
    到貨車停在前面，機車騎士被自己的機車壓住，騎士在那邊
    痛苦的哀嚎等語，復無其他證據顯示被害人身體遭被告大貨
    車輾壓，應堪認被害人於車禍當時，其身體受到自己機車之
    夾擠、壓住，因而造成胸腹部鈍性傷併出血性休克，經送醫
    救治，而不治死亡。再依被告於本院審理中供述：伊駕駛貨
    車經過肇事路段約每星期二、三次，伊知道該路段有很多車
    輛停在路邊，且黑色自用小客車（指車號三Ｃ－四一五三號
    自用小客車）在本件車禍發生前，伊就知道該車一直停在那
    裏，所以那邊的車道就變小了等語，且被告駕駛之大貨車車
    體龐大，行駛在保安路二段上已占據該道路之絕大部分路面
    ，此觀之卷附現場照片自明，顯見被告於車禍前自應知悉所
    駕駛大貨車行駛在保安街二段時已占據該道路之絕大部分路
    面，該路段常有自用小客車停放路旁，致車輛行駛經過時，
    應注意與併行車輛、路旁車輛之安全間隔，以避免擦撞併行
    車輛而發生危害。故綜合證人陳志誠上開證述、前揭勘察報
    告所示被告大貨車與被害人機車及路旁停放之車號ＴＣ－四
    一五三號自用小客車之碰撞、車損暨現場道路狀況等情以觀
    ，應認被告於上揭時間駕駛大貨車行經肇事路段，與被害人
    徐天成騎乘之機車併行行駛時，因被告疏未注意與被害人騎
    乘機車保持併行之安全間隔，其駕駛之大貨車右側防捲護欄
    （靠近右後輪處）、右後輪胎擦撞被害人機車左後側，致被
    害人機車因上述擦撞而推擠碰撞停放在該處路旁之車牌號碼
    三Ｃ－四一五三號自用小客車之左前車門處，被害人機車因
    推擠而往上揚起，被害人之身體因此受到機車之夾擠、壓住
    ，受有胸腹部鈍性傷併出血性休克，經送醫救治仍不治死亡
    。
(六)、按汽車行駛時，駕駛人應注意兩車併行之間隔，並隨時採取
    必要之安全措施。道路交通安全規則第九十四條第三項定有
    明文。查被告於上揭時地，駕駛營業大貨車行駛在市區道路
    上，自應注意上開安全規定，而本次車禍當時天氣晴朗，日
    間有自然光線，柏油路面乾燥，無缺陷及障礙物，路況與視
    距均良好，有上開現場照片及道路交通事故調查報告表記載
    可稽，被告並非不能注意及此，且被告應知悉肇事路段常有
    自用小客車停放路旁，致車輛行駛經過時，應注意與併行車
    輛、路旁車輛之安全間隔，竟疏未注意與被害人機車保持並
    行之安全間隔，貿然向前行駛，其駕駛之大貨車右側防捲護
    欄（靠近右後輪胎處）、右後輪胎擦撞被害人機車左後側，
    致被害人機車因上述擦撞而推擠碰撞停放在該處路旁之自用
    小客車之左前車門處，被告之身體受到機車之夾擠、壓住，
    受有胸腹部鈍性傷，經送醫不治死亡，則被告對本件車禍之
    發生自有過失。又被告駕駛大貨車右側防捲護欄（靠近右後
    輪處）、右後輪與被害人機車發生擦撞，業如前述，被告大
    貨車右前部位並未發現有與被害人機車發生擦撞之情形，且
    被告於偵審中始終否認其駕駛大貨車行經肇事現場前曾看見
    被害人機車，復無積極證據證明被害人於車禍發生前騎乘機
    車行駛在被告駕駛大貨車之前方或右前方之情形，是依卷存
    證據，尚難遽認被告於車禍當時有未注意車前狀況之過失。
    另被害人於車禍當時騎乘機車行經肇事路段時，亦應知悉與
    併行之車輛及路旁停放之車輛保持安全之間隔，然其騎乘機
    車行經上開肇事路段與被告駕駛之大貨車併行時，亦有未與
    他車保持併行之安全間隔，遭被告大貨車擦撞而發生本次車
    禍，則被害人對本案車禍之發生，亦有未注意保持併行之安
    全間隔之過失；惟刑事責任之認定，並不因被害人與有過失
    ，而免除被告之過失責任，被害人與有過失之情節輕重，僅
    係酌定雙方民事上損害賠償責任之依據，並不影響被告所犯
    刑事責任之罪責。至本件車禍經臺灣板橋地方法院檢察署檢
    察官囑託臺灣省臺北縣區車輛行車事故鑑定委員會鑑定，該
    委員會鑑定結果認為被告駕駛營業大貨車未注意車前狀況，
    被害人駕駛普通重型機車左偏行駛等情，有臺灣省臺北縣區
    車輛行車事故鑑定委員會九十九年七月二十六日北縣鑑字第
    Ｚ○○○○○○○○○號書函在卷可參（見臺灣板橋地方法
    院檢察署九十九年度偵字第六三四八號偵查卷第三二頁）；
    然上開鑑定委員會並未參酌本件車禍現場及車損等一切情形
    而判斷，其所為上開鑑定意見即非足採。末查，被害人徐天
    成因本次交通事故，受有受有胸腹部鈍性傷併出血性休克，
    經送亞東醫院進行緊急剖腹手術切除部分肝臟及腹內填塞止
    血，仍於同年十二月十五日凌晨零時十六分許，因多重器官
    衰竭而不治死亡等情，已如前述，被告之過失行為與被害人
    徐天成之死亡間，顯具有相當因果關係。
(七)、綜上所述，被告否認有業務過失致死犯行，其所辯各節，要
    屬事後卸責之詞，並非足採；辯護人為被告辯護稱本件車禍
    是被害人機車來追被告的大貨車，被告駕駛大貨車並沒有未
    保持安全間隔之過失等語，亦無可採。本案事證明確，被告
    業務過失致死、偽造署押等犯行，洵堪認定，應依法論科。
三、論罪科刑：
(一)、查被告係駕駛營業大貨車載運貨物之貨車司機，業據被告供
    述在卷，並有被告所駕駛車號ＩＹ－三八Ｏ號大貨車之行車
    執照、車輛照片附卷可稽，足認被告為從事駕駛業務之人。
    核被告因業務上之過失肇事致被害人徐天成死亡之行為，係
    犯刑法第二百七十六條第二項之業務過失致死罪；又被告偽
    造「吳永川」之簽名、指印之行為，係犯同法第二百十七條
    第一項之偽造署押罪。被告於九十八年十一月三十日下午二
    時五十七分許起同日下午四十三十分許，在上址車禍現場、
    樹林分局偵查隊辦公室，在酒精測定紀錄表、勘察採證同意
    書及附件一文件上，偽造「吳永川」之簽名各一枚（共三枚
    ），並在交通事故現場草圖、勘察採證同意書上，偽造「吳
    永川」之指印各一枚（共二枚）等偽造署押行為，係被告掩
    飾自己身分之接續犯意所為，屬接續犯，而為包括之一罪。
(二)、被告上揭業務過失致死行為時，其原考領之執業貨車駕駛執
    照業遭監理機關吊銷而屬無駕駛執照，業據被告供述在卷，
    並有卷附「證號查詢汽車駕駛人」資料在卷可稽，則被告無
    駕駛執照駕車，因而致人死亡，應依道路交通管理處罰條例
    第八十六條第一項規定，就業務過失致死部分加重其刑。被
    告前有事實欄所載之有期徒刑執行完畢紀錄，有臺灣高等法
    院被告前案紀錄表在卷可按，其於有期徒刑之執行完畢後五
    年內，故意再犯偽造署押罪，為累犯，被告所犯偽造署押罪
    ，應依刑法第四十七條第一項規定加重其刑。復按刑法第六
    十二條前段所規定之自首，係以對於未發覺之犯罪自首而受
    裁判為要件，故犯罪行為人應於有偵查犯罪職權之公務員未
    發覺犯罪事實或犯罪人之前自首犯罪，且接受裁判，兩項要
    件兼備，始得依刑法第六十二條前段自首之規定減輕其刑（
    最高法院八十六年度台上字第一九五一號判決採同一意旨）
    。本件被告於九十八年十二月一日第二次警詢時固供述：伊
    於上揭時間駕駛大貨車沿光華街綠燈右轉保安街二段行駛在
    一般車道，行駛約六、七十公尺後聽見「碰」一聲，伊便下
    車察看，在保安街一九五號之二前看見被害人躺在馬路上；
    伊不知道碰撞怎麼發生的，伊是在貨車移到樹林拖吊場進行
    採證，才知道貨車右後方的防捲入裝置與前方機車左前車輪
    及前車頭車殼發生碰撞，被害人機車也有撞到停於事故地點
    前的自用小客車，伊不知道被害人機車先撞到伊大貨車，還
    是先撞到上開自用小客車等語，惟被告於本次車禍發生後冒
    用「吳永川」名義接受員警詢問，並接續在酒精測定紀錄表
    、勘察採證同意書、附件一文件及交通事故現場草圖上，偽
    造「吳永川」之署押，業據被告供述在卷，已如前述，且依
    車禍發生後巡邏經過現場之臺北縣政府警察局保安大隊分隊
    長羅巧芳於本院審理中證稱被告當時說他沒有擦撞到機車等
    語，是被告於車禍後冒名應訊之行為，使得員警誤認「吳永
    川」為駕駛車號ＩＹ－三八Ｏ號大貨車之肇事者，並參合被
    告於車禍發生後在現場向保安大隊分隊長羅巧芳陳稱其駕駛
    貨車並未擦撞被害人機車，復於九十八年十二月一日第二次
    警詢時供述：交通事故發生後，伊見被害人傷勢嚴重，伊擔
    心沒有錢陪他，所以想用保險（金）賠償他，便冒用吳永川
    的名字等語，則被告所犯業務過失致死罪部分，其於車禍現
    場既向到場員警否認駕車擦撞被害人機車，並於警詢時冒名
    應訊，堪認被告當時並無接受裁判之意思，核與刑法第六十
    二條前段所規定自首之要件不合，自不得適用自首規定減輕
    其刑。至被告所犯偽造署押罪部分，被告於本院準備程序中
    供述：伊當天有偽造署押，但伊還沒有接受員警偵訊前就跟
    女警游雅筑說伊不是「吳永川」，所以這部分符合自首要件
    等語，雖本件車禍處理員警游雅筑於本院審理中證述：伊不
    能確定本件車禍案件是否伊承辦，伊對當時車禍處理情形也
    不是很有印象，且當時情形，伊現在記憶很模糊，也不記得
    被告當時如何跟伊陳述車禍發生情形等語，但稽諸被告於九
    十八年十二月一日第二次警詢時供述：交通事故發生後，伊
    見被害人傷勢嚴重，伊擔心沒有錢陪他，所以想用保險（金
    ）賠償他，便冒用吳永川的名字等節，並參合卷附酒精測試
    紀錄表上被測人欄及交通事故現場草圖上駕駛人姓名欄原為
    「吳永川」，嗣則更改為「謝和龍」，而卷附之逮捕通知書
    上記載員警對被告謝和龍因偽造文書案件逮捕通知時間為九
    十八年十二月一日凌晨三時十八分，並經被告簽寫謝和龍之
    姓名及捺印確認等情，與被告上開供述之情節相合；此外，
    復無其他證據證明被告於九十八年十二月一日凌晨三時許向
    員警游雅筑自承其本名謝和龍並供承冒用「吳永川」名義偽
    造署押犯行前，有偵查犯罪權限之機關、公務員或員警已知
    被告上揭偽造署押犯行，被告供稱其偽造署押行為構成自首
    乙節，應屬有據，是被告在有偵查犯罪權限之機關、公務員
    或員警發覺其上揭偽造署押犯罪前，主動向員警游雅筑自承
    有上揭偽造署押犯行，進而接受裁判，爰就被告所犯偽造署
    押罪部分，依刑法第六十二條前段規定，減輕其刑，並依先
    加後減之例，先加後減之。
(三)、被告上開所犯業務過失致死、偽造署押等罪，犯意個別，行
    為不同，應予分論併罰。另被告於勘察採證同意書之附件一
    資料（見臺灣板橋地方法院檢察署九十八年度偵字第三三二
    九一號偵查卷第二三頁背面）上偽造吳永川簽名之犯行，雖
    未據檢察官起訴，然此部分未經起訴之犯罪事實，與檢察官
    起訴論罪科刑之偽造署押犯罪事實，既有接續犯之實質上一
    罪關係，業如前述，為起訴效力所及，本院自得併予審究。
    爰審酌被告駕駛大貨車肇事致被害人死亡，被害人家屬受有
    莫大之精神痛苦及損害，被告於車禍後竟冒名應訊偽造署押
    ，企圖規避責任，被告駕車肇事之過失程度，迄未賠償被害
    人家屬，兼衡被害人於本件車禍發生亦與有過失，暨被告係
    高中肄業之智識程度及其犯後坦承偽造署押犯行之態度等一
    切情狀，分別量處如主文所示之刑，並定其應執行之刑。
(四)、被告在酒精測定紀錄表、勘察採證同意書及附件一文件上，
    偽造「吳永川」之簽名各一枚（共三枚，詳附表所示），並
    在交通事故現場草圖、勘察採證同意書上，偽造「吳永川」
    之指印各一枚（共二枚，詳附表所示），均係偽造之署押，
    不問屬於犯人與否，應依刑法第二百十九條規定，宣告沒收
    之。
據上論斷，應依刑事訴訟法第二百九十九條第一項前段，刑法第
二百七十六條第二項、第二百十七條、第四十七條第一項、第六
十二條前段、第二百十九條、第五十一條第五款，道路交通管理
處罰條例第八十六條第一項，刑法施行法第一條之一，判決如主
文。
本案經檢察官洪國朝到庭執行職務。
中    華    民    國    100    年    10    月    4    日
                  刑事第十九庭  審判長  法  官  楊志雄
                                        法  官  方鴻愷
                                        法  官  陳海寧
以上正本證明與原本無異。
如不服本判決應於收受判決後10日內向本院提出上訴書狀，並
應敘述具體理由。其未敘述上訴理由者，應於上訴期間屆滿後
20日內向本院補提理由書（均須按他造當事人之人數附繕本）
「切勿逕送上級法院」。

                                        書記官  楊文祥
中    華    民    國    100    年    10    月    4    日
附錄本案論罪科刑法條全文：
刑法第217條
偽造印章、印文或署押，足以生損害於公眾或他人者，處 3 年
以下有期徒刑。
盜用印章、印文或署押，足以生損害於公眾或他人者，亦同。
刑法第276條
因過失致人於死者，處 2 年以下有期徒刑、拘役或 2 千元以下
罰金。
從事業務之人，因業務上之過失犯前項之罪者，處 5 年以下有
期徒刑或拘役，得併科 3 千元以下罰金。
附表：
┌──┬─────┬─────┬───┐
│編號│文件名稱  │偽造署押之│備註  │
│    │          │數量      │      │
├──┼─────┼─────┼───┤
│一  │酒精測定紀│偽造「吳永│臺灣板│
│    │錄表      │川」之簽名│橋地方│
│    │          │一枚。    │法院檢│
│    │          │          │察署98│
│    │          │          │年偵字│
│    │          │          │第3329│
│    │          │          │1 號卷│
│    │          │          │第21頁│
├──┼─────┼─────┼───┤
│二  │勘察採證同│偽造「吳永│同上偵│
│    │意書      │川」之簽名│查卷第│
│    │          │、指印各一│23頁  │
│    │          │枚。      │      │
├──┼─────┼─────┼───┤
│三  │勘察採證同│偽造「吳永│同上偵│
│    │意書之附件│川」之簽名│查卷第│
│    │一文件    │一枚。    │23頁背│
├──┼─────┼─────┼───┤
│四  │交通事故現│偽造「吳永│同上偵│
│    │場草圖    │川」之指印│查卷第│
│    │          │一枚。    │22頁  │
└──┴─────┴─────┴───┘